【裁判字號】    89,判,1820
【裁判日期】    890608
【裁判案由】    商標註冊
【裁判全文】
行  政  法  院  判  決                          八十九年度判字第一八二○號
    原      告  中國化學製藥股份有限公司
    代  表  人  甲○○
    訴訟代理人  乙○○
    被      告  經濟部智慧財產局
右當事人間因商標註冊事件，原告不服行政院中華民國八十八年四月十三日台八十八
訴字第一四四九三號再訴願決定，提起行政訴訟。本院判決如左︰
    主  文
原告之訴駁回。
    事  實
緣原告前以「救寶寧」商標，指定使用於當時商標法施行細則第四十九條所定商品及
服務分類表第五類之動物用藥品商品，申請註冊。經被告審查，認其商標圖樣上之救
寶寧與註冊第六三五七五號「疳寶寧及地球圖」商標，中文近似，且指定使用於同一
或類似商品，以八十七年十一月十三日核駁字第二四二七九三號商標核駁審定書為核
駁之處分，原告不服，提起訴願、再訴願，遞遭決定駁回，遂提起行政訴訟。茲摘
兩造訴辯意旨如次：
原告起訴意旨略謂︰一、按「相同或近似於他人同一商品或類似商品之註冊商標者，
不得申請註冊」，固為商標法第三十七條第十二款所規定，惟其適用以二商標客觀上
足以造成消費者之混淆誤認為要件。所謂客觀上足以造成混淆誤認，係指一般消費者
於市場上交易時施以普通所用之注意而有混淆誤認之情形而言。同法施行細則定有明
文。二、系爭商標圖樣僅有中文「救寶寧」。據以核駁商標圖樣為「地球圖」與中文
「疳寶寧」之聯合式，其中「地球圖」又占整個商標圖樣一半以上。依照商標圖樣不
可分割原則，系爭商標與該據以核駁商標在外觀上顯然不同，不致使一般商品購買人
混淆誤認。三、原決定機關與被告依其以往慣例，認中文字凡三個字中有二個字相同
即為近似，而不准申請註冊。然此種審查並非通論，而應依指定使用商品已註冊商標
之核准慣例作為審查基準。本件案例中，指定使用商品為「藥品」，在藥品類註冊商
標中有「寧」字者極為普遍。原告於提起再訴願時已檢附一份明細表，其中僅列舉出
中文部分由二個字所組成之註冊商標，其指定商品與據以核駁商標所指定者相同，該
各商標的名稱最末一字（即第二字）都為「寧」。可見「寧」在商標名稱之字尾已成
為一弱性商標，不可作為近似判定之主要依據。若再尋找被告已核准註冊商標中由三
個字組成者，其中會有更多字尾為「寧」者（此點可由被告之資料庫查得）。另與系
爭商標指定商品同一或類似之註冊商標中，其商標名稱中有中文（寶）者更多，此點
可向被告查證。正因如此，原告所舉出之「特寶寧」與「疳寶寧」二商標才會同時獲
准專用權。四、商標愈來愈多，嚴格審查將導致商標命名困難性提高，且人民知識程
度愈來愈高，對商標辨識能力亦愈來愈高。今原告對系爭商標之審定，顯然較已往嚴
苛，在審查上有開倒車現象。我政府一再嚴正聲明我國專利、商標審查要走向國際化
，要有國際水準。然而由系爭商標所遭受之審查結果，與此該目標有漸行漸遠之趨勢
。五、綜上所述，二商標並不近似，原處分及一再訴願決定均有違法不當，敬請判決
予以撤銷等語。
被告答辯意旨略謂︰按商標圖樣「相同或近似於他人同一商品或類似商品之註冊商標
者，不得申請註冊」，為商標法第三十七條第十二款所明定。原告申請註冊之「救寶
寧」商標與據以核駁註冊第六三五七五號「疳寶寧及地球圖」商標圖樣上之中文「疳
寶寧」，二者皆有「寶、寧」二字，外觀極相彷彿，異時異地隔離觀察，有使一般商
品購買者產生混淆誤認之虞，應屬近似之商標，復均指定使用於同一或類似之商品，
自有首揭法條之適用。至有關訴願書所舉各案例，案情不同，不能比附援引，執為本
件應准註冊之論據，併予陳明。是被告依法核駁其註冊之申請，並無不合，原告之訴
為無理由，敬請判決駁回等語。
    理  由
按商標圖樣相同或近似於他人同一商品或類似商品之註冊商標者，不得申請註冊，為
商標法第三十七條第十二款所規定；而判斷商標之近似與否，應就其主要部分隔離觀
察有無引起混同誤認之虞以為斷，迭經本院著有判例。又商標在外觀、觀念或讀音方
面有一近似者，即為近似之商標；商標圖樣上中文之主要部分文字相同，其外觀有混
同誤認之虞者，為外觀近似。本件原告前以「救寶寧」商標，指定使用於當時商標法
施行細則第四十九條所定商品及服務分類表第五類之動物用藥品商品，申請註冊，經
被告審查，認其商標圖樣上之救寶寧與註冊第六三五七五號「疳寶寧及地球圖」商標
，中文近似，且指定使用於同一或類似商品，以八十七年十一月十三日核駁字第二四
二七九三號商標核駁審定書為核駁之處分。原告循序起訴謂系爭商標圖樣僅有中文「
救寶寧」，而據以核駁商標圖樣為「地球圖」與中文「疳寶寧」之聯合式，其中「地
球圖」又占整個商標圖樣一半以上。依照商標圖樣不可分割原則，系爭商標與該據以
核駁商標在外觀上顯然不同，不致使一般商品購買人混淆誤認，並非近似（詳如事實
欄所載）云云。查系爭「救寶寧」商標圖樣如附圖一，僅有中文「救寶寧」三字，與
據以核駁之註冊第六三五七五號「疳寶寧及地球圖」商標圖樣（如附圖二）主要部分
之一之中文「疳寶寧」，均有相同之「寶寧」二字，且皆為由左而右橫書，異時異地
隔離觀察，難謂無使人混同誤認之虞，應屬近似之商標，復指定使用於藥品等同一或
類似商品，有各該註冊商標申請書、商標審定書及商標圖樣附原處分卷可稽，被告就
系爭商標之申請註冊為核駁之處分，洵屬有據。原告指該二商標不構成近似，乃其一
己私見，自不足採。至其所舉各例，情節不同，且屬他案，不能比附援引，執為本件
應准註冊之論據。從而，原處分為核駁之審定及一再訴願決定遞予維持，俱無違誤之
可言。原告起訴意旨，難謂有理，應予駁回。兩造其餘訴辯事由，與判決結果無影響
，不復申論，併此明。
據上論結，本件原告之訴為無理由，爰依行政訴訟法第二十六條後段，判決如主文。
中    華    民    國     八十九      年      六      月       八        日
                    行 政 法 院 第 一 庭
                                審 判 長 評  事      黃  綠  星
                                         評  事      藍  獻  林
                                         評  事      黃  璽  君
                                         評  事      廖  宏  明
                                         評  事      鄭  忠  仁
右  正  本  證  明  與  原  本  無  異
                                         法院書記官  邱  彰  德
中    華    民    國     八十九      年      六      月       八        日
附圖一                               附圖二
系爭商標                             據以核駁商標
~[G;H:\SCN\89\00000000.1;;]
~[G;H:\SCN\89\00000000.2;1700;]


司法院資訊處製作；財團法人民間司法改革基金會備份。
